【裁判字號】    98,訴,78
【裁判日期】    980804
【裁判案由】    台灣地區與大陸地區人民關係條例等
【裁判全文】
臺灣宜蘭地方法院刑事判決                98年度訴字第78號
公  訴  人  臺灣宜蘭地方法院檢察署檢察官
被      告  甲○○
上列被告因台灣地區與大陸地區人民關係條例等案件，經檢察官
提起公訴（97年度偵字第1954號），本院判決如下：
    主  文
甲○○無罪。
    理  由
一、本件公訴意旨及所為舉證均詳如附件所示。
二、按被告以外之人於審判外之陳述，雖不符刑事訴訟法第159
    條之1至第159條之4之規定，而經當事人於審判程序同意作
    為證據，法院審酌該言詞陳述或書面陳述作成時之情況，認
    為適當者，亦得為證據，刑事訴訟法第159條之5定有明文。
    查本件被告對於公訴人所提之傳聞證據，均同意其證據能力
    ，本院審酌該等言詞供述及書面作成時之情況認為適當，均
    無不宜作為證據之情事，依刑事訴訟法第159條之5規定，均
    得作為證據，合先敘明。
三、按犯罪事實應依證據認定之，無證據不得認定犯罪事實；不
    能證明被告犯罪者，應諭知無罪之判決，刑事訴訟法第154
    條第2項、第301條第1項分別定有明文。又刑事訴訟法第161
    條第1項規定，檢察官就被告犯罪事實，應負舉證責任，並
    指出證明之方法。因此，檢察官對於起訴之犯罪事實，應負
    提出證據及說服之實質舉證責任。倘其所提出之證據，不足
    為被告有罪之積極證明，或其闡明之證明方法，無從說服法
    官以形成被告有罪之心證，基於無罪推定之原則，自應為被
    告無罪判決之諭知（最高法院92年臺上字第128號判例要旨
    參照）。
四、公訴人認被告甲○○涉犯使大陸地區人民非法進入臺灣地區
    罪嫌及行使公務員登載不實文書罪嫌，無非係以：(一)依起訴
    書附表所列證據，足認同案被告丁○○與丙○○係假結婚之
    事實；及(二)同案被告丁○○於警詢中供陳係經由乙○○及被
    告介紹赴大陸地區與丙○○假結婚；同案被告乙○○於警詢
    中陳稱與被告一同介紹丁○○赴大陸地區與丙○○假結婚之
    供詞，及被告與丁○○、乙○○入出境記錄查詢表，為其主
    要證據。惟訊據被告則堅詞否認犯行，辯稱：伊不知道丁○○到大陸地區辦假結婚之事，是乙○○找伊到大陸玩，伊就
    跟著一起到大陸玩而已等語。
五、經查：
 (一) 依公訴人所提出之結婚公證書、同案被告丙○○入出境記錄
    查詢表、大陸地區人民申請來台查詢、大陸地區人民進入臺
    灣地區旅行證申請書、大陸地區人民進入臺灣地區保證書、
    結婚登記申請書影本等書證，足認同案被告丁○○與丙○○
    確有在大陸地區辦理結婚、向戶政機關為結婚登記，及丙○○入境來臺之事實。訊據同案被告丁○○、乙○○於本院審
    理中，亦供陳乙○○介紹丁○○充當人頭至大陸地區與丙○○假結婚，使丙○○得以非法進入臺灣地區之犯行不諱，此
    部分事實均堪信屬真實。另查，被告與同案被告丁○○於91
    年6月14日同時出境至大陸地區，於同年月27日同時自大陸
    地區入境之事實，則有公訴人所舉旅客入出境記錄查詢可憑
    ，並為被告所是認，足信為真實，惟被告是否參與本案及參
    與方式如何，仍待積極事證以資究明。
 (二) 公訴人雖舉同案被告丁○○、乙○○於警詢中之供詞為據，
    然質諸上開證人所述，(1)丁○○固於警詢中供陳：是被告與
    臺北縣新莊市○○路上海小湯包的老闆（即林平和）共同介
    紹伊到大陸與大陸女子丙○○假結婚云云（見警卷第23頁）
    ，惟於偵查中則稱：甲○○是要到大陸玩，才跟伊一起到大
    陸等語（見偵查卷第10頁），前後所言已有矛盾；於本院審
    理中經交互詰問證稱：被告帶伊到大陸地區後，即帶伊與丙○○辦理假結婚相關手續云云（見本院卷第104頁）互與其
    同日審理中證稱：到了大陸之後，是由一位姓宋的台商教伊
    辦理假結婚，乙○○跟被告就不知道跑哪去了，只有在辦結
    婚登記時出現，但不知他們在做什麼事情等情（見本院卷第
    105至106頁），亦有所不符，其所言是否足以盡信，並非無
    疑。(2)依乙○○於警詢時所述，其係供稱：伊與甲○○是介
    紹丁○○至大陸地區結婚，事後才知道丁○○與丙○○是假
    結婚等語（見警卷第1、2頁），要與公訴人指該證人於警詢
    中承認與被告介紹丁○○前往大陸地區假結婚乙節不同，公
    訴人此部分舉證，亦無從資為不利於被告之認定。
 (三) 況查，本件同案被告丁○○於警詢中，已明白供陳不知道丙○○提供多少代價跟伊假結婚等語（見警卷第23頁）；其嗣
    後改稱：丙○○說要給伊2萬元，被告拿去了（見本院卷第
    102頁）、是被告答應要給伊2萬元但沒有給等情（見本院卷
    第104頁、106頁），相互矛盾，已難認屬實。質諸同案被告
    林平和於警詢中雖稱被告前往大陸地區之機票錢係由「宋先
    生」支付（見警卷第2頁），但於本院審理中則證稱被告之
    機票錢係被告自行支出，先由伊代墊，被告業已歸還等語（
    見本院卷第107頁），並稱：伊當時跟丁○○說到大陸結婚
    ，吃、住、機票都不用錢，而「宋先生」給伊3萬元，是支
    出伊與丁○○之機票錢等語（見本院卷第108至110頁），亦
    前後反覆，是上開同案被告所言既均有矛盾，自無從遽信，
    而認定被告的確於本件假結婚當中獲有好處。而衡諸常情，
    被告既與丁○○無何親誼關係存在，端無在無利可圖之情況
    下，甘冒行使公務員登載不實文書及使大陸地區人民非法進
    入臺灣地區之罪責，而為本案犯罪，被告辯稱其並未參與本
    案等情，尚非全無足信。
六、綜上所述，被告所辯並非全無足採，依公訴人所為證據及說
    服之實質舉證責任，尚無從說服本院形成被告有罪之心證，
    復查無其他積極證據足證被告涉有公訴人所指行使公務員登
    載不實文書及使大陸地區人民非法入境之犯行，基於無罪推
    定之原則，應為被告無罪判決之諭知。
七、據上論斷，應依刑事訴訟法第452條、第301條第1項，判決
    如主文。
本案經檢察官黃正綱到庭執行職務
中    華    民    國    98    年    8    月     4     日
              刑事第四庭審判長法  官  林楨森
                              法  官  辜漢忠
                              法  官  鄧晴馨
上正本證明與原本無異。
如不服本判決，應於收受送達後10日內向本院提出上訴狀（應附
繕本）。其未敘述上訴理由，應於上訴期間屆滿後20日內補提理
由書狀於本院，上訴於臺灣高等法院。
                              書記官  林怡君
中    華    民    國    98    年    8     月    4     日


司法院資訊處製作；財團法人民間司法改革基金會備份。
